---
title: "Porównanie działania wybranych algorytmów minimalizacji stochastycznej"
author: "Robert Mesek"
output:
    pdf_document:
        number_sections: false
        fig_caption: true
        keep_tex: false
        latex_engine: pdflatex
---
# Biblioteki
```{r}
suppressMessages(library(ecr))
suppressMessages(library(smoof))
suppressMessages(library(plot3D))
suppressMessages(library(vioplot))
```

# Wybrane algorymty

## Poszukiwanie przypadkowe (Pure Random Search, PRS)
Losujemy po kolei zadaną z góry liczbę punktów z rozkładem jednostajnym w zadanej dziedzinie. 
Dziedziną jest kostką wielowymiarową, więc będziemy losować kolejno współrzędne poszczególnych punktów według odpowiedniego jednowymiarowego rozkładu jednostajnego.
Każdy wylosowany punkt porównujemy z aktualnie zapamiętanym minimum i jeśli wartość minimalizowanej funkcji w tym punkcie jest mniejsza, to ten punkt zapamiętujemy jako aktualny punkt minimalny. 
Wartość funkcji w ostatnim zapamiętanym punkcie stanowi wynik algorytmu.

### Implementacja
```{r}
prs_algo <- function(fn, budget) {
    best_min <- Inf
    for (i in 1:budget) {
        args <- runif(
            n = getNumberOfParameters(fn),
            min = getLowerBoxConstraints(fn),
            max = getUpperBoxConstraints(fn)
        )
        best_min <- min(best_min, fn(args))
    }
    return(best_min)
}
```

\newpage

## Algorytm genetyczny (GA)
Wykorzystamy implementację algortmu z biblioteki `ecr` dostępnego w CRAN. 
Wynikiem będzie najmniejsza znaleziona wartość funkcji.

### Implementacja

```{r}
ga_algo <- function(fn, budget) {
    minimization <- ecr(
        fitness.fun = fn,
        minimize = TRUE,
        representation = "float",
        n.dim = getNumberOfParameters(fn),
        survival.strategy = "plus",
        lower = getLowerBoxConstraints(fn),
        upper = getUpperBoxConstraints(fn),
        mu = 50,
        lambda = 2,
        mutator = setup(
            mutUniform,
            lower = getLowerBoxConstraints(fn),
            upper = getUpperBoxConstraints(fn)
        ),
        terminators = list(stopOnEvals(budget)),
        log.pop = FALSE
    )
    return(minimization$best.y)
}
```

\newpage

# Wybrane funkcje testowe

## Funkcja Alpine02 dla 2 wymiarów
```{r}
plot3D(makeAlpine02Function(dimensions = 2), colkey = FALSE)
```

## Funkcja Rastrigina dla 2 wymiarów
```{r}
plot3D(makeRastriginFunction(dimensions = 2), colkey = FALSE)
```

\newpage

# Rozkład wartości minimalnych
```{r}
budget <- 1000
color_ga <- "darkseagreen1"
color_prs <- "dodgerblue4"
```

## Funkcja Alpine02 dla 2 wymiarów
```{r}
ga_alpine02_2d <- replicate(50, ga_algo(makeAlpine02Function(dimensions = 2), budget))
prs_alpine02_2d <- replicate(50, prs_algo(makeAlpine02Function(dimensions = 2), budget))
```
```{r, fig.show="hold", out.width="50%", comment=""}
print(paste("Wartości średnie:", mean(ga_alpine02_2d), mean(prs_alpine02_2d)))
hist(ga_alpine02_2d, breaks = 20, col = color_ga)
hist(prs_alpine02_2d, breaks = 20, col = color_prs)
```
```{r}
vioplot(ga_alpine02_2d, prs_alpine02_2d, names = c("GA", "PRS"), col = c(color_ga, color_prs))
```

\newpage

## Funkcja Alpine02 dla 10 wymiarów
```{r}
ga_alpine02_10d <- replicate(50, ga_algo(makeAlpine02Function(dimensions = 10), budget))
prs_alpine02_10d <- replicate(50, prs_algo(makeAlpine02Function(dimensions = 10), budget))
```
```{r, fig.show="hold", out.width="50%", comment=""}
print(paste("Wartości średnie:", mean(ga_alpine02_10d), mean(prs_alpine02_10d)))
hist(ga_alpine02_10d, breaks = 20, col = color_ga)
hist(prs_alpine02_10d, breaks = 20, col = color_prs)
```
```{r}
vioplot(ga_alpine02_10d, prs_alpine02_10d, names = c("GA", "PRS"), col = c(color_ga, color_prs))
```

\newpage

## Funkcja Alpine02 dla 20 wymiarów
```{r}
ga_alpine02_20d <- replicate(50, ga_algo(makeAlpine02Function(dimensions = 20), budget))
prs_alpine02_20d <- replicate(50, prs_algo(makeAlpine02Function(dimensions = 20), budget))
```
```{r, fig.show="hold", out.width="50%", comment=""}
print(paste("Wartości średnie:", mean(ga_alpine02_20d), mean(prs_alpine02_20d)))
hist(ga_alpine02_20d, breaks = 20, col = color_ga)
hist(prs_alpine02_20d, breaks = 20, col = color_prs)
```
```{r}
vioplot(ga_alpine02_20d, prs_alpine02_20d, names = c("GA", "PRS"), col = c(color_ga, color_prs))
```

\newpage

## Funkcja Rastrigina dla 2 wymiarów
```{r}
ga_rastrigin_2d <- replicate(50, ga_algo(makeRastriginFunction(dimensions = 2), budget))
prs_rastrigin_2d <- replicate(50, prs_algo(makeRastriginFunction(dimensions = 2), budget))
```
```{r, fig.show="hold", out.width="50%", comment=""}
print(paste("Wartości średnie:", mean(ga_rastrigin_2d), mean(prs_rastrigin_2d)))
hist(ga_rastrigin_2d, breaks = 20, col = color_ga)
hist(prs_rastrigin_2d, breaks = 20, col = color_prs)
```
```{r}
vioplot(ga_rastrigin_2d, prs_rastrigin_2d, names = c("GA", "PRS"), col = c(color_ga, color_prs))
```

\newpage

## Funkcja Rastrigina dla 10 wymiarów
```{r}
ga_rastrigin_10d <- replicate(50, ga_algo(makeRastriginFunction(dimensions = 10), budget))
prs_rastrigin_10d <- replicate(50, prs_algo(makeRastriginFunction(dimensions = 10), budget))
```
```{r, fig.show="hold", out.width="50%", comment=""}
print(paste("Wartości średnie:", mean(ga_rastrigin_10d), mean(prs_rastrigin_10d)))
hist(ga_rastrigin_10d, breaks = 20, col = color_ga)
hist(prs_rastrigin_10d, breaks = 20, col = color_prs)
```
```{r}
vioplot(ga_rastrigin_10d, prs_rastrigin_10d, names = c("GA", "PRS"), col = c(color_ga, color_prs))
```

\newpage

## Funkcja Rastrigina dla 20 wymiarów
```{r}
ga_rastrigin_20d <- replicate(50, ga_algo(makeRastriginFunction(dimensions = 20), budget))
prs_rastrigin_20d <- replicate(50, prs_algo(makeRastriginFunction(dimensions = 20), budget))
```
```{r, fig.show="hold", out.width="50%", comment=""}
print(paste("Wartości średnie:", mean(ga_rastrigin_20d), mean(prs_rastrigin_20d)))
hist(ga_rastrigin_20d, breaks = 20, col = color_ga)
hist(prs_rastrigin_20d, breaks = 20, col = color_prs)
```
```{r}
vioplot(ga_rastrigin_20d, prs_rastrigin_20d, names = c("GA", "PRS"), col = c(color_ga, color_prs))
```

\newpage

# Istotności statystyczna różnicy między średnimi wynikami obu algorytmów
Wykorzystamy t-test Studenta do sprawdzenia czy różnica między średnimi wynikami obu algorytmów jest istotna statystycznie.
Funkcja `t.test()` domyślnie wybiera $95%$ poziom ufności.

Hipoteza zerowa $H_0$: średnie wyniki obu algorytmów są równe.
Hipoteza alternatywna $H_1$: średnie wyniki obu algorytmów są różne.

## Funkcja Alpine02 dla 2 wymiarów
```{r comment=""}
t.test(ga_alpine02_2d, prs_alpine02_2d)
```
## Funkcja Alpine02 dla 10 wymiarów
```{r comment=""}
t.test(ga_alpine02_10d, prs_alpine02_10d)
```
## Funkcja Alpine02 dla 20 wymiarów
```{r comment=""}
t.test(ga_alpine02_20d, prs_alpine02_20d)
```
## Funkcja Rastrigina dla 2 wymiarów
```{r comment=""}
t.test(ga_rastrigin_2d, prs_rastrigin_2d)
```
## Funkcja Rastrigina dla 10 wymiarów
```{r comment=""}
t.test(ga_rastrigin_10d, prs_rastrigin_10d)
```
## Funkcja Rastrigina dla 20 wymiarów
```{r comment=""}
t.test(ga_rastrigin_20d, prs_rastrigin_20d)
```
